【裁判字號】    96,訴,3643
【裁判日期】    970522
【裁判案由】    發明專利舉發
【裁判全文】
臺北高等行政法院判決
                                     96年度訴字第03643號
                              .
原      告  廣鎵光電股份有限公司
代  表  人  甲○○
訴訟代理人  丙○○  ○○
            丁○○  專利代理人.
被      告  經濟部智慧財產局
代  表  人  王美花（局長）住同上
訴訟代理人  己○○
            戊○○
參  加  人  乙○○
上列當事人間因發明專利舉發事件，原告不服經濟部中華民國96
年8月30日經訴字第09606073750號訴願決定，提起行政訴訟，經
本院裁定命參加人獨立參加訴訟，本院判決如下：
    主  文
訴願決定及原處分均撤銷。
訴訟費用由被告負擔。
    事  實
一、事實概要：
    原告前於民國90年1月5日以「一種高亮度藍光發光晶粒的結
    構」（下稱系爭案）向被告申請發明專利，經被告編為第00
    000000號審查，准予專利，並於公告期滿後，發給發明第14
    6335號專利證書。嗣參加人以其違反核准時專利法第20條第
    2項之規定，對之提起舉發，案經被告審查，以96年3月27日
    （96）智專三（二）04066字第09620174440號專利舉發審定
    書為「舉發成立，應撤銷專利權」之處分。原告不服，提起
    訴願，經遭駁回，遂提起行政訴訟。本院因認本件訴訟之結
    果，參加人之權利或法律上利益將受損害，乃依行政訴訟法
    第42條第1 項規定，依職權裁定命參加人獨立參加本件被告
    之訴訟。
二、兩造聲明：
  (一)原告聲明：
    1.訴願決定及原處分均撤銷。
    2.訴訟費用由被告負擔。
  (二)被告聲明：
    1.駁回原告之訴。
    2.訴訟費用由原告負擔。
  (三)參加人未於準備程序及言詞辯論期日到場，據其書狀聲明駁
    回原告之訴。
三、兩造之爭點：系爭案是否違反核准審定時專利法第20條第2
    項之規定，而應予撤銷專利權？
  (一)原告主張之理由：
    1.依據系爭案於審定時被告所頒布之專利審查基準第2 章第
      4 節，判斷發明是否能輕易完成時，准予將2 件或2 件以
      上不同文獻之全部內容或其各該文獻之部分內容、或同一
      文獻之各不同部分內容相互組合，准予將先前技術（prio
      r art ）之各片斷部分相互組合，以判斷申請專利之發明
      是否具有突出的技術特徵或顯然的進步。惟其組合，以熟
      習該項技術者於申請當時（若有主張優先權者，則指有效
      優先權日），所能輕易完成者為限。判斷是否能輕易完成
      時，應注意下列事項：
    文獻之組合應注意事項：
    (1)應假設熟習該項技術者，如遭遇申請專利發明所欲解決的
      問題時，是否能輕易組合所引證之文獻之技術內容，以解
      決該問題。
    (2)文獻之技術內容屬於非類似、非接近或無關的技術領域者
      ，則其組合，通常視為非能輕易完成。
    (3)組合所需之文獻為不同的文獻者，其數量愈多，通常視為
      非能輕易完成。
    (4)組合2件或2件以上之文獻內容後，與申請專利發明之必要
      的技術內容，在本質上無法相切合時，則此等文獻之組合
      ，通常視為非能輕易完成。又組合同一文獻之不同部分，
      由於該等部分相互間為有關聯之事，對熟習該項技術者而
      言，視為能輕易完成的。再者，由一般教科書、標準、辭
      典與其他先前文獻組合之事，通常視為能輕易完成的。
    先前技術之組合部分應注意事項：
      以先前技術之片斷部分相互組合，而判斷發明是否能輕易
      完成時，應考慮發明是否具有「突出的技術特徵」或「顯
      然的進步」。
    (1)「突出的技術特徵」，係指申請專利之發明對熟習該項技
      術者而言，若以先前技術為基礎，仍然不易由邏輯分析、
      推理或試驗而得者。
    (2)「顯然的進步」，係指申請專利之發明克服先前技術中存
      在的問題點或困難性而言，通常係表現於功效上。
    (3)在技術發展空間有限之領域中（in the field of the cr
      owded art ），加在技術上有微小的改進，得視為具有「
      顯然的進步」。又發明能解決人類長久未能解決之技術問
      題者，得視為具有「顯然的進步」。再者，在發明所屬之
      技術領域中，發明能突破熟習該項技術者長久根深蒂固存
      在之技術、知識時，可視為具有「顯然的進步」。
    2.系爭案說明書揭露：「‧‧‧該氧化銦錫（亦即IT0 ）透
      光性導電層507 下方與該半導體堆疊層（亦即p 型半導體
      層503 ）間，可預先形成一超薄之Ni／Au層510 ‧‧‧」
      ，因此，熟知本項技術者均知，一般而言，ITO 透光導電
      層507 乃形成於n 型半導體層上，惟系爭案的ITO 透光導
      電層507 與p 型半導體層503 之間形成Ni／Au層510 後，
      將有助於Ni ／AU 層510 與p 型半導體層503 形成歐姆接
      觸後，經由IT0 透光導電層507 的輔助，增加LED 的發光
      效率。所以，雖然Ni ／Au 層510 乃為習知形成歐姆接觸
      的材料，但作為IT0 透光導電層507 和P 型半導體層503
      之間的介面特性協助，更有利於電性的傳導，是習知技術
      中沒有的做法。
    3.不論從文獻之組合應注意事項、先前技術之組合部分應注
      意事項而言都不可能輕易地如訴願決定書中所述：「‧‧
      ‧系爭專利之一整面鏡面鍍層之製作，可為熟習該項技術
      者藉由證據1之光反射層結合證據2透明導電層等技術所能
      輕易完成者‧‧‧」。在訴願決定書中說明了將光反射層
      結合透明導電層，可推導出系爭專利中一整面的鏡面鍍層
      205 ，惟證據1 之光反射層及證據2 透明導電層，其兩者
      間不論在技術內容及材料特性方面根本不相同（一個是反
      光，而另一個則是幫助導電之用），同時兩者在發光二極
      體中所扮演的角色也完全不相同，因此更沒暗示或明示將
      這兩個元件結合的可能性，故不能將其結合之結果輕易地
      來等同系爭案之一整面鏡面鍍層205 。
    4.系爭案說明書揭露：「‧‧‧透明基板201 之材質可為一
      藍寶石。」，又於次段揭露：「‧‧‧鏡面鍍層205 係覆
      蓋於該透明基版201 之第二表面201b，且該鏡面鍍層205
      之材質可為鋁‧‧‧且其鏡面鍍層205 厚度約為1nm-10um
      。」。熟知本項技術者均知，鏡面鍍層205 具有高熱導熱
      性和高光反射性的材質特性。若如以上所述在透明基板20
      1 上另外鍍上鏡面鍍層205 時，可使得發自內部的熱源可
      因鏡面鍍層205 的高熱傳導性協助熱傳導離開LED ，如此
      ，可使得點亮LED 後，不至於因熱效應，降低LED 的亮度
      。同時，也可因為鏡面鍍層205 的反射作用，提高LED 的
      亮度。
    5.證據1 中的光反射層la，其結構根本不同於系爭案中的鏡
      面鍍層205 ，故事實上無法結合證據1 、2 所揭示而輕易
      完成系爭案。依據系爭案於審定時被告所頒布之專利審查
      基準第2 章第4 節審查上應注意事項揭示：「進步性之研
      判，因審查委員在審查中瞭解其技術內容後，極易對發明
      之進步性作成偏低之評斷，以致有後見之明之情形，故審
      查時應以熟習該項技術者之觀點，根據申請當時之技術水
      準，作客觀之判斷。」，因此，被告用現在的技術角度來
      看待6 年前所申請的專利案，並忽略諸多微小的差異點，
      而撤銷系爭案，實與專利之目的及精神不符。
    6.證據1（US0000000）與系爭案的元件對照表：
    ┌────────────┬────────────┐
    │        系爭案          │        證據1           │
    └────────────┴────────────┘
    ┌────────────┬────────────┐
    │        P-Pad           │          8             │
    ├────────────┼────────────┤
    │        207             │          7             │
    ├────────────┼────────────┤
    │        203             │          5             │
    ├────────────┼────────────┤
    │        204             │          4             │
    ├────────────┼────────────┤
    │        202             │          3             │
    ├────────────┼────────────┤
    │        201             │          1             │
    ├────────────┼────────────┤
    │        205             │          1a            │
    ├────────────┼────────────┤
    │        206             │          9             │
    └────────────┴────────────┘
    7.依據系爭案於審定時被告所頒布之專利審查基準第2章第4
      節判斷方式，提及：「判斷發明是否能輕易完成時，准予
      將2件或2件以上不同文獻之全部內容或其各該文獻之部分
      內容、或同一文獻之各不同部分內容相互組合，准予將先
      前技術（prior art ）之各片斷部分相互組合，以判斷申
      請專利之發明是否具有突出的技術特徵或顯然的進步。」
      。換言之，證據1 中的光反射層la所揭示的結構必須等同
      於系爭專利中的鏡面鍍層205 的結構如此才能判定能從證
      據1 、2 以互相組合方式完成系爭案，使得系爭案因能輕
      易完成，而不具進步性。惟事實上在證據1 所揭示的復數
      個圓點狀的光反射層1a完全不同於系爭案中一整面的鏡面
      鍍層205 。
    8.證據1說明書第3段落第58行揭露：「The semiconductor
      light emitting device has a light reflecting layer
      （反射層）la formed on the back surface of the sub
      strate（基板）1 ‧‧‧」，又另於第4 段落第22行揭露
      ：「The light reflecting film la is formed such th
      at the polka dots,for example,have a diameter D of
      approximately lO0-150 ﹒mu.m（see FIG.1(C)）to be
      arrayed at an interval pitch Pl of approximately
      lO0-15O.mu.m（see FIG.l(c)）‧‧‧」，因此，證據1
      係於基版1 上形成圓點狀（polka dots ） 的反射層1a。
    9.證據1 中的複數個圓點狀的光反射層1a，雖然能夠提供部
      分光線之反射效果，然而由於每個圓點之間均有頗大的間
      隔，因此部分光線並不會被反射，而會直接穿透，使得其
      反射效果並不如系爭案的一整面鏡面鍍層205 。並且，證
      據1 所揭示之光反射層1a，其主要功能係用來準確切割晶
      圓片之用，並非用來增加發光二極體的發光效率，因此系
      爭案之主要訴求點（即利用鏡面鍍層205 所提供的反射效
      果，來提高發光二極體的發光效率），並未被證據1 所揭
      示，也確實難以依據證據1 所揭示的內容，輕易完成系爭
      案。
   10.被告原處分所述之理由中稱系爭案申請專利範圍不具進步
      性係因已見於證據1 、3 、5 ，其理由係因證據1 是什麼
      什麼，證據3 是什麼，證據5 是什麼，僅是將證據1 、3
      、5 列出來，惟到底是何證據案中之何結構，見於何處，
      如何為揭露，並未具體比對說明，可見被告審定處分書理
      由根本未比較系爭案與證據案，相同之處亦未列出，令原
      告無從瞭解主張答辯，影響原告行政爭訟救濟。被告處分
      書顯然有記載不備理由，應予撤銷。
  (二)被告主張之理由：
    1.原告主張原處分違反判斷進步性之基本原則及方式。惟證
      據1 所揭示為一種利用基板底面之鏡面鍍膜層之氮化鎵發
      光二極體結構，圖1 （a ）所示結構包含藍寶石透明基板
      1 與複數個半導體層2 至5 所組成，其中半導體層2 至5
      形成於透明基板1 之上，透明基板1 之另一側包含有反光
      層1a用以反射光線以增加發光亮度。該發光二極體結構11
      包含金屬層7 、p 型電極8 與電極9 ，其中p 電極8 與金
      屬層7 形成於p型 氮化鎵半導體層5 之上，n 型電極9 則
      形成於n 型半導體層3 之上，該發光二極體結構11包含形
      成於透明基板1 背後之光反射層1a，藉此由活性層4 所產
      生之光射過透明基板1 後可被光反射層1a所反射，光反射
      層1a可以是藉由真空蒸鍍方式所形成之金屬反射層，如鋁
      、銀等或濺鍍方式所形成之金屬氧化物。證據2 所揭示利
      用透明電極與磊晶反射層之發光二極體結構，如圖8 所揭
      示一種利用p 型透明電極與光磊反射層之發光二極體結構
      ，說明書第11頁所載，包含電極50、基板52、多層布拉格
      反射層（Distributed Bragg Reflector ）80、半導體疊
      層54、半導體窗56、半導體接觸層58、P 型透明電極層60
      、與P 型焊墊62，其中透明電極層60之組成可以是氧化銦
      錫（ITO ）或氧化錫，布拉格反射層（DBR ）80位於基板
      之上，用以增加反射以提高發光效率。相較系爭案申請專
      利範圍第5 項為一種高亮度藍光發光晶粒的結構，包括：
      一透明基板，該透明基板具有第一表面與第二表面；一複
      數個多層反光磊晶層（DBR ），該多層反光磊晶層係形成
      於該透明基板之該第一表面上；一半導體堆疊層，該半導
      體堆疊層係形成於該多層反光磊晶層上，其中至少包括一
      N 型氮化鎵（N-GaN ）系列之III- V族化合物半導體層和
      一P 型氮化鎵（P-GaN ）系列之III-V 族化合物半導體層
      ；一第一電極，該第一電極係提供使與該N 型氮化鎵（
      N-GaN ）系列之III- V族化合物半導體層接觸；一第二電
      極，該第二電極係為一光可穿透材質之電極，且提供使與
      該P 型氮化鎵（P-GaN ）系列之III-V 族化合物半導體層
      接觸，主要技術特徵已見於證據1 、2 所揭示之結構，為
      熟悉該項技術者可藉由結合證據1 、2 所揭示而輕易完成
      。
    2.原告主張系爭案為一整面鏡面鍍層，不同證據1 所揭示光
      反射層。惟證據1 所揭示為一種利用基板底面之鏡面鍍膜
      層之氮化鎵發光二極體結構，圖1 （a ）所示結構包含藍
      寶石透明基板1 與複數個半導體層2 至5 所組成，其中半
      導體層2 至5 形成於透明基板1 之上，透明基板1 之另一
      側包含有反光層1a用以反射光線以增加發光亮度。該發光
      二極體結構11包含金屬層7 、p 型電極8 與電極9 ，其中
      p 電極8 與金屬層7 形成於p 型氮化鎵半導體層5 之上，
      n 型電極9 則形成於n 型半導體層3 之上，該發光二極體
      結構11包含形成於透明基板1 背後之光反射層1a，藉此由
      活性層4 所產生之光射過透明基板1 後可被光反射層1a所
      反射，光反射層1a可以是藉由真空蒸鍍方式所形成之金屬
      反射層，如鋁、銀等或濺鍍方式所形成之金屬氧化物。且
      證據2 所揭示利用透明導電層之發光二極體結構，圖5 揭
      示導電透光層60之組成可以是氧化銦錫（ITO ）氧化錫。
      系爭案之一整面鏡面鍍層之製作，可為熟悉該項技術者藉
      由證據1 光反射層結合證據2 透明導電層等技術所能完成
      。
  (三)參加人主張之理由：
    1.專利性之有無應以申請專利範圍所載發明為依據與引證案
      進行比對判斷，若無異於引證案（即新穎性欠缺），或僅
      係運用申請前既有之技術或知識，而為熟習該項技術者所
      能輕易完成時，雖無新穎性欠缺之情事（進步性欠缺），
      應以不具新穎性或進步性而為核駁審定或異議成立或舉發
      成立之處分。苟系爭案之申請專利範圍請求項已然明確，
      便應完全依照其所載內容認定專利性之有無，即使必須參
      酌說明書，也不得僅以說明書中所載作為專利權所欲保護
      內容，並以之與引證案進行專利性比對。原告主張系爭案
      之說明書內容不同於參加人所提證據，而完全忽略申請專
      利範圍請求項此一比對主體，其方法誠屬謬誤。
    2.證據1為美國專利第0000000號，該專利於1999年8月17 日
      公開，其公開日期早於系爭案之申請日（90年1月5日）。
      證據1 揭露一種利用基板底面之鏡面鍍膜層之氮化鎵發光
      二極體結構（參照說明書第1 欄第29行至第50行與圖4 之
      說明）。圖4 為半導體發光元件中氮化鎵系列藍光發光二
      極體基本結構，其包含一氧化鋁基板21（sapphire subst
      rate）；一低溫緩衝層22（buffer layer），例如：氮化
      鎵（GaN ），於氧化鋁基板之上；一高溫磊晶成長之n型
      氮化鎵層23（侷限層；cladding layer）於緩衝層22之上
      ；一活性層（active layer）或一發光層（light emitti
      ng layer）24，例如：具一能隙（bandgap energy ） 較
      侷限層能隙小之氮化銦鎵系列（InGaN-based ）化合物半
      導體，且其可決定發光波長，於n 型氮化鎵層23之上；及
      一p 型氮化鎵層25（侷限層；cladding layer）於活性層
      24之上。在此，氮化銦鎵系列（lnGaN-based ）是指化學
      組成銦（In）和鎵（Ga）為一可變的比例範圍。在此些半
      導體層表面有一p 型電極28（p-side electrode），及一
      n 型電極29（n-side electrode）形成於n 型層23 被 部
      分蝕刻暴露區域之上。一光反射薄膜21a （light reflec
      ting film ），例如：鋁薄膜（Al thin film），形成基
      版21之整個背面，其目的將射向板的光反射回P 型電極28
      ，以增加其出光效率。此外，證據1 之圖1 （a ）又描述
      另一發光二極體結構11包含：基板（substrate ）l 、半
      導體層l-5 、金屬層7 、n 側電極9 以及光反射層la。光
      反射薄膜1a，係形成於基版1 之背面，用以反射來自於半
      導體層之光線，以增加發光二極體之出光效率。
    3.證據3 為系爭案之專利說明書。參照該說明書第4 頁至第
      5 頁之背景說明及第一（A ）圖，一種具有光可穿透之電
      極之習知氮化鎵發光二極體結構包含基板10l 、N 型氮化
      鎵系列之III- Ⅴ族化合物半導體102 、P 型氮化鎵半導體
      系列之III- Ⅴ族化合物半導體103 、第一電極104 、及第
      二電極105 。其中該第二電極105 係為光可穿透之電極，
      且提供使與該P 型半導體層接觸。該第二電極105 之材料
      係為金、鎳、鉑、鋁、錫、銦、鉻和鈦等其中之一或甚至
      更多的金屬合金。顯見原告自認於其申請專利時在發光二
      極體結構上使用光可穿透金屬電極為習知技術，雖然證據
      1 中並未詳細描述金屬層7 之特性，但比較圖l （a ）與
      第一（A ）圖之結構，當可合理推論金屬層7 應為一個光
      可穿透之電極。
    4.綜上，系爭案申請專利範圍第1 項所載之發明，即在基板
      底面上形成有鏡面鍍膜層之氮化鎵發光二極體結構，已完
      全為證據1 所揭露，其不具專利性甚明。又以證據1 圖1
      、4 輔以證據3 第一（A ）圖與系爭案申請專利範圍第1
      項進行比對，系爭案之申請專利範圍第1 項所主張之發明
      不具進步性。
    理  由
壹、程序方面：
    被告之代表人於本件訴訟程序進行中變更為王美花，業據其
    聲明承受訴訟，核無不合，應予准許。
貳、實體方面：
一、按凡利用自然法則之技術思想之高度創作，而可供產業上利
    用者，固得依系爭案核准時專利法第19條暨第20條第1 項之
    規定申請取得發明專利。惟其發明如「係運用申請前既有之
    技術或知識，而為熟習該項技術者所能輕易完成時」，仍不
    得依法申請取得發明專利，復為同法第20條第2 項所明定。
    而對於獲准專利權之發明，任何人認有違反同法第20條第2
    項規定者，依法得附具證據，向專利專責機關舉發之。從而
    ，系爭案有無違反核准時專利法之情事而應撤銷其發明專利
    權，依法應由舉發人附具證據證明之，倘其證據不足以證明
    系爭案有違當時專利法之規定，自應為舉發不成立之處分。
二、本件系爭第00000000號「一種高亮度藍光發光晶粒的結構」
    發明專利案，包括：一透明基板，具有第一表面與第二表面
    ；一半導體堆疊層，係形成於該透明基板之該第一表面上，
    其中至少包括一N 型氮化鎵（N-GaN ）系列之III-V 族化合
    物半導體層，和一P 型氮化鎵（P-GaN ）系列之III-V 族化
    合物半導體層；一鏡面鍍層，係形成覆蓋於該透明基板之第
    二表面；一第一電極，係提供使與該N 型氮化鎵（N-GaN ）
    系列之III-V 族化合物半導體層接觸；一第二電極，係為一
    光可穿透材質之電極，且提供使與該P 型氮化鎵（P-CaN ）
    系列之III-V 族化合物半導體層接觸。參加人所提舉發證據
    1 為西元1999年8 月17日公告之美國第0000000 號專利案；
    證據2 為89 年3月21日公告之第00000000號「高亮度發光二
    極體」發明專利案；證據3 為系爭案說明書影本；證據4 為
    西元1991年12 月31 日公告之美國第0000000 號專利案；證
    據5 為西元2000年1 月18日公告之美國第0000000 號專利案
    。
三、被告以系爭案申請專利範圍第1、2項主要技術特徵已見於證
    據1、3所揭示之結構，熟習該項技術者可藉由結合證據1、3
    所揭示而輕易完成，故系爭案申請專利範圍第1項及第2項不
    具進步性；系爭案申請專利範圍第3項、第4項主要技術特徵
    已見於證據1 、3 及5 所揭示之結構，熟習該項技術者可藉
    由結合證據1 、3 及5 所揭示而輕易完成，故系爭案申請專
    利範圍第3 項、第4 項不具進步性；系爭案申請專利範圍第
    5 項、第6 項及第7 項主要技術特徵已見於證據1 、2 所揭
    示之結構，熟習該項技術者可藉由結合證據1 、2 所揭示而
    輕易完成，故系爭案申請專利範圍第5 項、第6 項及第7 項
    不具進步性；系爭案申請專利範圍第8 項主要技術特徵已見
    於證據1 、2 及3所 揭示之結構，熟習該項技術者可藉由結
    合證據1 、2 、及3所 揭示而輕易完成，故系爭案申請專利
    範圍第8 項不具進步性；系爭案申請專利範圍第9 項主要技
    術特徵已見於證據1 、2 及4 所揭示之結構，熟習該項技術
    者可藉由結合證據1 、2 及4 所揭示而輕易完成，故系爭案
    申請專利範圍第9 項不具進步性；系爭案申請專利範圍第10
    項、第13項及第14項主要技術特徵已見於證據1 、2 、3 及
    4 所揭示之結構，熟習該項技術者可藉由結合證據1 、2 、
    3 及4 所揭示而輕易完成，故系爭案申請專利範圍第10項、
    第13項及第14項不具進步性；系爭案申請專利範圍第11項及
    第12項主要技術特徵已見於證據1 、2 、3 及5 所揭示之結
    構，熟習該項技術者可藉由結合證據1 、2 、3 及5 所揭示
    而輕易完成，故系爭案申請專利範圍第11項及第12項不具進
    步性。是系爭案申請專利範圍各項之技術特徵已見證據1 、
    2 、3 、4 及5 所揭示之結構，熟習該項技術者可結合證據
    1 、2 、3 、4 及5 之技術特徵而能輕易完成，乃為舉發成
    立，應撤銷專利權之處分。原告不服經訴願決定駁回後提起
    本訴，主張上揭情詞。
四、經查：
(一)、按被告所頒布之專利審查基準第2 章第4 節中，載明判斷發
    明是否能輕易完成時，文獻之組合應假設熟習該項技術者，
    如遭遇申請專利發明所欲解決的問題時，是否能輕易組合所
    引證之文獻之技術內容，以解決該問題；文獻之技術內容屬
    於非類似、非接近或無關的技術領域者，則其組合，通常視
    為非能輕易完成；組合2 件或2 件以上之文獻內容後，與申
    請專利發明之必要的技術內容，在本質上無法相切合時，則
    此等文獻之組合，通常視為非能輕易完成；在技術發展空間
    有限之領域中（in the field of thecrowded art），如在
    技術上有微小的改進，得視為具有顯然的進步；在發明所屬
    之技術領域中，發明能突破熟習該項技術者長久根深蒂固存
    在之技術、知識時，可視為具有顯然的進步。
(二)、原處分固認系爭案申請專利範圍各項之技術特徵已見證據1
    、2 、3 、4 及5 所揭示之結構，熟習該項技術者可結合證
    據1、2、3 、4 及5 之技術特徵而能輕易完成，乃為舉發成
    立，應撤銷專利權之處分。惟觀原處分理由(四)至(十七)中，均僅
    稱系爭案申請專利範圍第ｘ項之技術特徵已見證據1 …所揭
    示之結構云云，惟到底是何證據案中之何結構，見於何處，
    如何為揭露，並未具體比對說明其異同，無從瞭解系爭案申
    請專利範圍各項之技術特徵是否確為證據案所揭露。原告指
    稱原處分並未將系爭案與證據案具體比對說明，令其無從主
    張抗辯，認原處分理由不備等情，即非無據。
(三)、證據1 說明書第3 段落第58行揭露：「The semiconductor
    light emitting device has a light reflecting layer
    （反射層）la formed on the back surface of the subst
    rate（基板）1 ‧‧‧」，又另於第4 段落第22行揭露：「
    The light reflecting film la is formed such that the
    polka dots,for example,have a diameter D of approxim
    ately lO0-150 ﹒mu.m（see FIG.1(C)）to be arrayed at
    an interval pitch Pl of approximately lO0-15O.mu.m（
    see FIG.l(c)）‧‧‧」，因此，證據1 係於基版1上 形成
    圓點狀（polka dots）的反射層1a，其雖然能夠提供部分光
    線之反射效果，然而由於每個圓點之間均有頗大的間隔，因
    此部分光線並不會被反射，而會直接穿透，使得其反射效果
    並不如系爭案的一整面鏡面鍍層205 。並且證據1 所揭示之
    光反射層1a，其主要功能係用來準確切割晶圓片之用（此亦
    為被告所不爭執，見本院卷第73頁準備程序筆錄），並非用
    來增加發光二極體的發光效率，因此系爭案之主要訴求點（
    即利用鏡面鍍層205 所提供的反射效果，來提高發光二極體
    的發光效率），並未被證據1 所揭示。且證據1 反射層1a結
    構係圓點狀，亦不同於系爭案中的整面之鏡面鍍層205 ，該
    技術領域中具通常知者是否能輕易結合證據1 、2 證明系爭
    案不具進步性，亦有疑義。則系爭案是否為證據案所揭露而
    不具進步性，即滋疑義。原處分遽認系爭案為證據案所揭露
    而不具進步性，即有再進一步探究之必要。
(四)、另原告主張系爭案說明書揭露：「‧‧‧該氧化銦錫（亦即
    IT0 ）透光性導電層507 下方與該半導體堆疊層（亦即p 型
    半導體層503 ）間，可預先形成一超薄之Ni／Au層510 ‧‧
    ‧」，因此，熟知本項技術者均知，一般而言，ITO 透光導
    電層507 乃形成於n 型半導體層上，惟系爭案的ITO 透光導
    電層507 與p 型半導體層503 之間形成Ni／Au層510 後，將
    有助於Ni／AU層510 與p 型半導體層503 形成歐姆接觸後，
    經由IT0 透光導電層507 的輔助，增加LED 的發光效率。所
    以，雖然Ni／Au層510 乃為習知形成歐姆接觸的材料，但作
    為IT0 透光導電層50 7和P 型半導體層503 之間的介面特性
    協助，更有利於電性的傳導，是習知技術中沒有的做法，苟
    原告上開主張可採，則依上揭審查基準規定「在技術發展空
    間有限之領域中（in the field of thecrowded art），如
    在技術上有微小的改進，得視為具有顯然的進步；在發明所
    屬之技術領域中，發明能突破熟習該項技術者長久根深蒂固
    存在之技術、知識時，可視為具有顯然的進步」，是否能遽
    認系爭案不具進步性？被告亦有再加以探究之必要。
五、綜上所述，原告主張原處分具有理由不備等瑕疵，令其無從
    主張抗辯，尚非無據，訴願決定未予糾正，亦有未合。原告
    訴請撤銷原處分及訴願決定，為有理由，應予准許，爰由本
    院將原處分及訴願決定撤銷，由被告機關重新調查探究後，
    另為適法之處分。
據上論結，本件原告之訴為有理由，爰依行政訴訟法第98條第1
項前段，判決如主文。
中    華    民    國    97     年     5     月   22   日
                    臺北高等行政法院第四庭
                              審判長法  官 陳國成
                                    法  官 李玉卿
                                    法  官 陳忠行
上為正本係照原本作成。
如不服本判決，應於送達後20日內，向本院提出上訴狀並表明上
訴理由，如於本判決宣示後送達前提起上訴者，應於判決送達後
20日內補提上訴理由書（須按他造人數附繕本）。
中    華    民    國    97     年     5     月   22   日
                                    書記官  蔡逸萱


司法院資訊處製作；財團法人民間司法改革基金會備份。
